【裁判字號】    92,訴,24
【裁判日期】    920327
【裁判案由】    毒品危害防制條例
【裁判全文】
臺灣士林地方法院刑事判決                            九十二年度訴字第二四號
    公  訴  人  臺灣士林地方法院檢察署檢察官
    被      告  甲○○
右列被告因違反毒品危害防制條例案件，經檢察官提起公訴（九十一年度毒偵緝字第
一八一號），本院判決如左：
    主  文
甲○○施用第一級毒品，處有期徒刑柒月。扣案之第一級毒品海洛因殘渣袋一個（量
微無法析離）沒收銷燬；又施用第二級毒品，處有期徒刑肆月。應執行有期徒刑拾月
。扣案之第一級毒品海洛因殘渣袋一個（量微無法析離）沒收銷燬。
    事  實
一、甲○○曾於民國八十一年間因違反麻醉藥品管理條例案件，經本院判處有期徒刑
    六月確定，於八十二年五月十九日易科罰金執行完畢，其於八十九年間因施用毒
    品案件，經本院裁定送觀察、勒戒後，認無繼續施用毒品之傾向，由台灣士林地
    方法院檢察署檢察官於民國八十九年二月十六日以八十九年度毒偵字第三五四號
    不起訴處分確定。詎甲○○復基於施用第一級毒品及第二級毒品之犯意（起訴書
    誤載為概括犯意），於九十一年四月一日上午十時許，在臺北縣淡水鎮○○街六
    八號二樓住處，施用第一級毒品海洛因及第二級毒品安非他命，為警於九十一年
    四月一日下午三時許（起訴書誤載為一時三十分），在上址查獲，並扣得海洛因
    殘渣袋一個，嗣經本院以九十一年度毒聲字第一一五五號裁定送甲○○入臺灣士
    林看守所附設勒戒所觀察、勒戒後，認有繼續施用毒品之傾向。
二、案經臺北市政府警察局北投分局報請臺灣士林地方法院檢察署檢察官偵查起訴。
    理  由
一、右揭犯罪事實，業據被告甲○○於警訊及本院審理時坦承不諱，且其經警查獲所
    採尿液送驗後，均呈甲基安非他命陽性及煙毒嗎啡反應，有台北市立療養院九十
    一年四月十二日尿液驗通知書乙紙在卷可稽，並有海洛因殘渣袋一個扣案足憑，
    顯見被告自白其施用第一級毒品海洛因、第二級毒品安非他命等情，與事實相符
    ，應堪認定。又被告施用毒品之時間，先於警訊供稱係於九十一年三月二十六日
    所施用，復於本院審理時供稱係九十一年四月一日施用，前後所供不一。然查初
    次吸食煙毒者，經人體代謝作用於八小時內，約有百分之八十之量排出，二十四
    小時後，約有百分之九十排出，七十二小時後仍有微量排出，依個人體質不同排
    出時間亦有差異，尤其成癮者其於吸食後一二○小時內所採尿液，配合具公信力
    之儀器，仍可驗出等情，有憲兵司令部八十年三月二十五日八十年鑑驗字○九九
    九號函可參，是若被告尿液中驗得海洛因反應，應認其於採尿回溯前一二○小時
    內某時有施用海洛因。又查個人口服投與甲基安非他命後，其尿液中能否驗出安
    非他命陽性反應，與其投與方式、投與量、個人體質、採尿時間及檢測儀器之精
    密度等有關，一般而言，約百分之七十於口服投與後二十四小時內自尿中排出，
    約百分之九十於九十六小時內自尿中排出，從而吸食時間距採集尿液時間最長可
    能不會超過四日，此有行政院衛生署藥物食品檢驗局八十一年二月八日八一藥檢
    壹字第一一五六號函可參，而被告係於九十一年四月一日經警採尿，距其於警訊
    所供施用日期已隔六日，是如依其於警訊中所自承之施用日期，難認被告採尿時
    仍能驗出毒品反應，是自應以被告於本院審理時所供之犯罪時間較為可採，附此
    敘明。
二、查海洛因及安非他命分別為毒品危害防制條例所謂之第一級及第二級毒品，觀諸
    該條例第二條第二項第一款、第二款規定甚明。又按施用毒品經觀察勒戒後，無
    繼續施用毒品傾向者，檢察官為不起訴處分後，五年內再施用毒品，經觀察勒戒
    ，認有繼續施用毒品傾向或三犯以上者，應進入訴訟程序審理，毒品危害防制條
    例第二十條第三項定有明文，本件被告前因施用毒品案件，經法院裁定送觀察、
    勒戒後，認無繼續施用毒品之傾向，由台灣士林地方法院檢察署檢察官於八十九
    年二月十六日以八十九年度偵字第三五四號不起訴處分確定，有該不起訴處分書
    、台灣高等法院檢察署刑案記錄簡覆表、台灣士林地方法院檢察署刑案資料查註
    紀錄表各存卷可參。被告於五年內再犯本件毒品危害防制條例第十條第一項、第
    二項之罪，經本院裁定送觀察、勒戒後，認有繼續施用毒品傾向，有本院九十一
    年度毒聲字第一一五五號裁定及臺灣士林看守所九十一年十一月十一日士所戒字
    第０九一０００五三七六號函附之證明書各一份在卷可憑，是足認被告係於不起
    訴處分確定後，五年內再施用海洛因及安非他命，經觀察、勒戒後，認有繼續施
    用毒品傾向，合予敘明。核被告甲○○施用海洛因部分，係犯毒品危害防制條例
    第十條第一項之施用第一級毒品海洛因罪；施用安非他命部分，係犯同條例第十
    條第二項之施用第二級毒品安非他命罪。被告施用海洛因及安非他命前後持有第
    一級毒品海洛因與第二級毒品安非他命之低度行為，應各為施用之高度行為所吸
    收，均不另論罪。被告所犯前開二罪間，犯意各別，應分論併罰。爰審酌被告曾
    經觀察勒戒後認無繼續施用之傾向為不起訴處分確定後，竟再次施用毒品，足見
    其悔意不深，另審酌其犯罪之動機、目的、手段、施用之次數，犯後態度等一切
    情狀，分別量處如主文所示之刑，並定應執行刑。
三、扣案之殘留之海洛因殘渣袋一個（量微無法析離）係查獲之毒品，應依毒品危害
    防制條第十八條第一項前段之規定宣告沒收銷燬。
據上論斷，應依刑事訴訟法第二百九十九條第一項前段，毒品危害防制條例第十條第
一項、第二項、第十八條第一項前段，刑法第十一條、第五十一條第五款，判決如主
文。
本案經檢察官鄭世揚到庭執行職務。
中      華      民      國    九十二    年      三      月    二十七    日
                                       臺灣士林地方法院刑事第四庭
                                           法  官  王  俊  雄
右正本證明與原本無異。
如不服本件判決，得自判決送達之日起十日內，向本院提起上訴。
                                            書記官  許  秋  莉
中      華      民      國    九十二    年      三      月    二十八    日
附錄本判決論罪科刑依據之法條：
毒品危害防制條例第十條：
  施用第一級毒品者，處六月以上五年以下有期徒刑。
  施用第二級毒品者，處三年以下有期徒刑。
毒品危害防制條例第十八條：
  查獲之毒品及專供製造或施用毒品之器具，不問屬於犯人與否，均沒收銷燬之。但
  合於醫藥或研究之用者，得不予銷燬。
  前項合於醫藥或研究用毒品或器具之管理辦法，由法務部會同行政院衛生署定之。


司法院資訊處製作；財團法人民間司法改革基金會備份。
